【裁判字號】    89,竹小,162
【裁判日期】    891018
【裁判案由】    給付租金
【裁判全文】
臺灣新竹地方法院民事判決  八十九年度竹小字第一六二號
    原      告  甲○○  臺北市.
    被      告  乙○○  新竹市.
右當事人間請求給付租金事件，本院判決如左：
    主  文
原告之訴駁回。
訴訟費用由原告負擔。
    理由要領
一、原告於民國八十七年三月二十一日與被告訂有授權契約，授權被告就位於新竹市
    ○○路三九巷六號之房屋有為原告出租及收取租金之權限，而被告亦於八十七年
    三月五日為原告將上揭房屋出租予訴外人袁麗琴，惟被告自八十八年十二月起至
    今均未將上開袁麗琴應繳之租金交付原告，爰依委任法律關係請求被告給付新臺
    幣（以下同）二萬九千元，及自支付命令送達之翌日起至清償日止按週年利率百
    分之五計算之利息等語，並提出授權書、房屋租賃契約、律師函及回執影本各一
    份為證。被告則以兩造確實曾於八十七年三月二十一日就位於新竹市○○路三九
    巷六號原告所有之房屋簽訂授權書承諾無償代原告出租及收取租金，並出租予原
    告之大嫂即訴外人袁麗琴，惟承租人袁麗琴自八十八年十二月起即未依約給付房
    租予被告，且被告又無為訴外人即承租人袁麗琴給付租金予原告之義務，原告之
    主張顯無理由，是請求駁回原告之訴等語置辯。
二、按，訴狀送達後，原告不得將原訴變更或追加他訴，但擴張應受判決事項之聲明
    ，不在此限，民事訴訟法第二百五十五條第一項第三款定有明文。本件原告原基
    於委任法律關係請求被告給付二萬八千元，惟嗣後又基於同一法律關係將被告應
    給付之金額擴張至二萬九千元，其金額之追加核與前揭法律規定相符，自應准許
    ，合先敘明。
三、次按，稱租賃者，謂當事人約定，一方以物租與他方使用、收益，他方支付租金
    之契約；又承租人應依約定日期支付租金，民法第四百二十一條第一項、第四百
    三十九條第一項前段定有明文，是出租人得收取租金者，除有特別約定外，以承
    租人為限，其理自明。查，兩造於八十七年三月二十一日就原告所有位於新竹市
    ○○路三九巷六號之房屋互立授權書，由原告授權被告出租該屋予訴外人即承租
    人袁麗琴，而袁麗琴自八十八年十二月起即未依約給付租金之事實，業據原告提
    出授權書為證，並經證人袁琴結證屬實，復為兩造所不爭執，自堪信為真正，雖
    被告就代原告收取租金部分辯稱並未與原告約定云云，惟此部分被告既曾於庭呈
    書狀中自認，又於本院八十九年七月二十六日審理時供承：為原告代收租金並無
    受有報酬等語，復有原告提出前揭授權書附卷足稽，亦足可認被告與原告確實訂
    有代收租金之約定，惟不論被告是否有為原告向承租人收取租金之義務，被告均
    非該租賃契約之當事人即承租人自明，是被告既非該租賃契約之承租人，則揆諸
    前揭法律規定，被告自無負有給付原告租金之義務。
四、再者，稱委任者，謂當事人約定，一方委託他方處理事務，他方允為處理之契約
    ；而受任人因處理委任事務，所收取之金錢、物品及孳息，應交付於委任人，民
    法第五百二十八條、第五百四十一條第一項亦定有明文。原告主張其既已委任被
    告收取其所有位於新竹市○○路三九巷六號房屋出租予訴外人袁麗琴每月應繳之
    租金，則被告自應按月將該租金交付予原告等語，被告則以訴外人即上開房屋承
    租人袁麗琴既無法將租金交付予伊，其自無從交付該等租金予原告等語置辯。查
    ，訴外人袁麗琴自八十八年十二月起即未將系爭房屋租金交付被告，已如前述，
    則被告自該時起即未再收受租金。被告既未收受租金，則揆諸前揭法律規定，自
    無從於未收受系爭租金之情形下，仍負將該等租金交付於委任人即原告之義務。
    從而，原告依委任法律關係請求被告給付二萬九千元及自八十九年月日起至清償
    日止按週年利率百分之五計算之利息，於法不合，不應准許。
中      華      民      國    八十九    年      十      月     十八     日
                                    臺灣新竹地方法院新竹簡易庭
~B法      官  林南薰
右為正本係照原本作成。
如對本判決上訴，須於判決送達後二十日內向本院提出上訴狀（須按他造當事人之人
數附繕本）。
~B法院書記官  林淑瑜
Y中      華      民      國    八十九    年      十      月    十八    日


司法院資訊處製作；財團法人民間司法改革基金會備份。
